臺灣高等法院民事裁定
111年度抗字第532號
抗  告  人  蔡志宏  
上列抗告人因清償債務強制執行事件，聲明異議，對於中華民國
111年3月15日臺灣士林地方法院111年度執事聲字第22號所為裁
定提起抗告，本院裁定如下：
    主  文
抗告駁回。
抗告費用由抗告人負擔。
    理  由
一、異議及抗告意旨略以：債權人吳玉珠前執原法院債權憑證為
    執行名義，向原法院聲請強制執行，經原法院以110年度司
    執字第4022號執行事件（下稱系爭執行事件），拍賣債務人
    蔡錦吉所有之臺北市○○區○○段0○段000地號土地應有部分204
    /360（下稱系爭土地），並於民國110年11月25日由第三人
    陳彥臻以新臺幣（下同）1,920萬元拍定後，通知伊行使優
    先承買系爭土地之權利，伊具狀聲明優先承買後，原法院所
    送達繳納價金之通知（下稱系爭執行命令），竟交由非與伊
    同住之父親蔡錦吉收受而未經合法送達。伊嗣向原法院聲請
    通知繳納價金，遭原法院司法事務官（下稱司事官）以伊已
    逾系爭執行命令所命繳款期限，視為放棄優先承買為由駁回
    其聲請（下稱原處分），伊對之提出異議，復經原法院法官
    裁定駁回（下稱原裁定），爰提起抗告，請求廢棄原裁定，
    並准伊繳納價金承買系爭土地等語。
二、按土地法第34條之1第4項所稱之優先承購權，乃基於該法律
    規定而生之形成權，一旦行使該權利，優先承買權人即按出
    賣人與原買受人約定之「同樣條件」與出賣人成立買賣契約
    。而法院拍賣不動產所指定繳清價金之期限亦屬買賣條件，
    故如執行法院對優先承買權人之通知，已載明須於一定期間
    內依同一價格繳清價金，逾期即視為放棄者，優先承買權人
    如未於期限內繳納價金，即屬未依同樣條件為優先承買之表
    示，自非合法行使優先承買權。
三、經查：
　㈠債權人吳玉珠前執原法院債權憑證為執行名義，向原法院聲
    請對債務人蔡錦吉所有之系爭土地等財產為強制執行，系爭
    土地嗣由第三人陳彥臻於110年11月25日以1,920萬元之價格
    拍定，原法院於同日通知系爭土地共有人於文到15日內，聲
    明願否依同樣條件優先承買系爭土地，該通知函於同年12月
    1日在臺北市○○區○○路0段00巷0號2樓之抗告人住所（下稱系
    爭住所）送達抗告人。抗告人嗣於同年月10日具狀向原法院
    聲明優先承買系爭土地，原法院遂於111年1月19日以系爭執
    行命令，通知抗告人於文到7日內繳足價金1,920萬元，逾期
    未繳視為放棄優先承買。系爭執行命令業於同年月21日在系
    爭住所送達抗告人，惟抗告人於同年月28日又具狀向原法院
    聲請重新送達繳款通知等情，有拍賣不動產筆錄、110年11
    月25日函文暨送達證書、抗告人民事聲請狀及系爭執行命令
    暨送達證書等件為憑（見本院卷第15-34頁），應堪認定。
　㈡送達於住所不獲會晤應受送達人者，得將文書付與有辨別事
    理能力之同居人，此觀民事訴訟法第137條第1項規定即明；
    又送達證書乃法院書記官交郵務機構，由郵務機構行送達者
    ，既以郵務人員為送達人，則郵務人員所製作之送達證書即
    為公文書，依民事訴訟法第355條第1項規定，自應推定為真
    正。系爭執行命令之送達證書既屬公文書，而依法推定為真
    正，抗告人主張該送達證書內容不實之處，自應舉證證明之
    。惟抗告人對系爭執行命令之送達證書所載送達地址為其住
    所，以及蔡錦吉蓋印於該送達證書同居人簽章欄位之印文為
    真正等情均不爭執，復無提出任何事證以佐蔡錦吉非其同居
    人之事實，僅空言泛稱蔡錦吉未與其同住云云，自不足以推
    翻送達證書之證明力。系爭執行命令依其送達證書所載內容
    ，業已符民事訴訟法第137條規定，自已發生補充送達之效
    力，抗告人於系爭執行命令合法送達後，未於期限內繳納價
    金，依前開說明，即屬未合法表明依同一條件優先承買系爭
    土地。原處分駁回其優先承買之聲明，及原法院駁回其對原
    處分之聲明異議，均無不合。抗告意旨指摘原裁定不當，聲
    明廢棄，並無理由，應予駁回。
四、據上論結，本件抗告為無理由，爰裁定如主文。
中　　華　　民　　國　　111 　年　　6 　　月　　30　　日
                  民事第十八庭  
                      審判長法  官  黃明發
                            法  官  林政佑
                            法  官  陳  瑜
　　　　　　　　　　　　　　
正本係照原本作成。
本裁定除以適用法規顯有錯誤為理由外，不得再抗告。如提起再
抗告，應於收受送達後10日內委任律師為代理人向本院提出再抗
告狀。並繳納再抗告費新臺幣１千元。
中　　華　　民　　國　　111 　年　　7 　　月　　4 　　日

　　　　　　　　　　　　　　書記官  江怡萱